【裁判字號】    99,抗,42
【裁判日期】    990223
【裁判案由】    假扣押
【裁判全文】
臺灣高等法院高雄分院民事裁定            99年度抗字第42號
抗  告  人  阡騰企業有限公司
法定代理人  陳穗羽原名陳淑嫻.
相  對  人  甲○○
上列當事人間聲請假扣押事件，抗告人對於民國98年11月26日台
灣屏東地方法院98年度裁全字第1517號裁定，提起抗告，本院裁
定如下：
    主  文
原裁定廢棄。
相對人在第一審之聲請駁回。
聲請及抗告訴訟費用由相對人負擔。
    理  由
一、按債權人就金錢請求或得易為金錢請求之請求，欲保全強制
    執行者，得聲請假扣押。又假扣押，非有日後不能強制執行
    ，或甚難執行之虞者，不得為之。民事訴訟法第522 條第1
    項、第523 條第1 項定有明文。所謂不能強制執行，如債務
    人浪費財產、增加負擔、或就其財產為不利益之處分，將成
    為無資力之情形等是，所謂恐難執行，如債務人將移往遠方
    或逃匿（最高法院19年抗字第232 號判例參照）。又請求及
    假扣押之原因，應釋明之；前項釋明如有不足，而債權人陳
    明願供擔保或法院認為適當者，法院得定相當之擔保，命供
    擔保後為假扣押，此觀民事訴訟法第526 條第1 項、第2 項
    之規定自明。次按92年2 月7 日修正民事訴訟法第526 條第
    2 項，已將「債權人雖未為前項釋明，如就債務人所應受之
    損害已供法院所定之擔保者，得命為假扣押」之規定，修正
    為「前項釋明如有不足，而債權人陳明願供擔保或法院認為
    適當者，法院得定相當之擔保，命供擔保後為假扣押」，以
    與同條第一項規定「請求及假扣押之原因，應釋明之」相呼
    應。是債權人聲請假扣押，應就其請求及假扣押之原因加以
    釋明，必因釋明而有不足，經債權人陳明願供擔保或法院認
    為適當者，始得命供擔保後為假扣押。若債權人就其假扣押
    之原因絲毫未予釋明，縱就債務人所應受之損害陳明願供擔
    保，仍不得認該擔保已補釋明之欠缺，其假扣押之聲請應不
    予准許（最高法院94年度台抗字第156 號、94年度台抗字第
    665 號裁定參照）。又所謂釋明，係指提出能即時調查，使
    法院信其主張為真實之一切證據而言。
二、本件相對人主張伊與抗告人訂有勞動契約，契約期間自民國
    98年7 月1 日起至同年12月31日止，抗告人並指派伊至台灣
    屏東地方法院檢察署（下稱屏東地檢署）擔任觀護佐理員之
    職務。惟抗告人於伊及其他觀護佐理員至屏東地檢署報到之
    98年7 月1 日，即向伊等宣布每人應按月向抗告人繳交「理
    念金」新台幣（下同）2,108 元，否則將予解僱。伊不予配
    合，遭抗告人於98年7 月31日起解僱，伊已依侵權行為法律
    關係向台灣屏東地方法院提起民事損害賠償訴訟（98年度屏
    簡字第592 號）。而抗告人係一人力派遣公司，本身並無實
    際資產可供強制執行，且其在設立地高雄市○○區○○路27
    -1號所懸掛之招牌為「高雄縣勞動力服務人員職業工會」，
    亦屬名實不符。惟抗告人前曾向屏東地檢署繳納履約保證金
    20餘萬元，期限至98年12月31日即將屆滿，唯恐屏東地檢署
    退還該筆履約保證金後即不能執行或難於執行，爰依民事訴
    訟法第522 條規定，聲請准予於145,000 元之範圍內對抗告
    人之財產假扣押云云。
三、經查，相對人就其請求之原因，業據提出勞動契約書、屏東
    地檢署98年10月27日屏檢泰地98陳14字第30545 號函、屏東
    地檢署98年度社會勞動人力（觀護佐理員）勞務委外案投標
    須知、屏東地檢署電子公布欄資料、抗告人公司登記資料、
    98年8 月20日錄音譯文等影本為證，固足認非虛。惟相對人
    就假扣押之原因，僅泛稱抗告人為人力派遣公司，本身無實
    際資產可供強制執行，或所懸示之招牌與抗告人公司名稱不
    符等情，然就抗告人有何浪費財產、增加負擔、或就財產為
    不利益之處分，將成為無資力之情形；或將移往遠方或隱匿
    之情事，均未提出能即時調查且足使人信其為真之證據。至
    抗告人於屏東地檢署提供之履約保證金縱使於98年12月31日
    屆期並得領回、處分，亦屬依約行使權利之行為，且並無事
    證足徵抗告人勢將處分或隱匿該筆款項，是自無足認抗告人
    之債權有將來不能執行或甚難執行之虞。揆諸首揭說明，抗
    告人既未釋明假扣押之原因，其假扣押之聲請即不應准許。
四、從而，原審准許抗告人假扣押之聲請，容有不當。抗告意旨
    指摘原裁定不當，求予廢棄，為有理由，爰由本院將原裁定
    廢棄，並駁回相對人假扣押之聲請。
五、據上論結，本件抗告為有理由，依民事訴訟法第492 條、第
    95條、第78條，裁定如主文。
中    華    民    國    99    年    2     月    23    日
                            民事第三庭
                                審判長法官  張國彬
                                法      官  鄭月霞
                                法      官  甯  馨
以上正本證明與原本無異。
本件不得再抗告。
中    華    民    國    99    年    2     月    24    日
                                書  記  官  施耀程

司法院資訊處製作；財團法人民間司法改革基金會備份。
